臺灣臺中地方法院民事判決　94年度訴字第1810號
原　　　告　佶成通運有限公司
法定代理人　丙○○
被　　　告　營和交通事業有限公司
法定代理人　甲○○
上列當事人間請求損害賠償事件，本院於94年12月6日言詞辯論
終結，判決如下：
    主    文
被告應給付原告新台幣壹拾玖萬參仟柒佰壹拾貳元及自民國九十
四年九月十三日起至清償日止，按年息百分之五計算之利息。原
告其餘之訴駁回。
訴訟費用由被告負擔十分之二；餘由原告負擔。
本判決原告勝訴部分，得假執行。
原告其餘假執行之聲請駁回。
    事實及理由
一、原告主張：被告靠行司機陳柏聰於民國93年6月3日凌晨駕駛
    登記為被告所有之車牌號碼「５Ｊ－３３９」營業大貨車，
    沿國道一號高速公路由南往北方向行駛於中線車道，嗣於同
    日凌晨1時20分許，行經北上29.1公里處，未讓直行車先行
    即逕行變換至外線車道，適有原告雇用之司機蘇新賢駕駛原
    告所有之車牌號碼「２Ｋ－２８７」營業大貨車 (於90年5
    月22日領照使用)沿國道一號高速公路外側車道由南往北方
    向行經該處，因陳柏聰突然變換車道以致措手不及而發生碰
    撞，使原告所有上開營業大貨車毀損，經送修復後，支出修
    復費用新台幣（下同）32萬元（其中零件費用為17萬2850元
    、工資費用14萬7150元）；又原告所有上開營業大貨車修復
    期間無法營業，每日營業損失為6000元，共需60天始能修復
    ，受有營業損失36萬元；另原告所載運之水果亦因此而毀損
    ，受有損失10萬元。以上合計共78萬元，屢向被告催索賠償
    均不獲置理，為此提起本件訴訟等語。並聲明：(一)被告應給
    付原告78萬元及自本件起訴狀繕本送達翌日即94年9月13日
    起至清償日止，按年息5%計算之利息，(二)訴訟費用由被告負
    擔，(三)原告願供擔保請准宣告假執行。
二、被告則以：原告主張之修復期間過長，應以20日為適當；又
    原告請求之修理工資亦屬過高，應以6萬元為適當，且修理
    零件費用應予折舊；再者，原告主張之水果毀損所生損失亦
    過高，應以2萬5000元為適當。另原告所雇用之司機蘇新賢
    自後追撞被告之營業大貨車，其就本件車禍之發生亦與有過
    失，應減輕被告之賠償責任。又本件事故發生後，被告所投
    保之保險公司已經理賠原告公司20萬元，原告之損害賠償債
    權在此20萬元範圍內，已獲得滿足，不應再請求被告賠償等
    語置辯。並聲明：(一)原告之訴駁回，(二)訴訟費用由原告負擔
    。
三、兩造不爭執事項：
  (一)被告之靠行司機陳柏聰於93年6月3日凌晨駕駛登記為被告所
    有之車牌號碼「５Ｊ－３３９」營業大貨車，沿國道一號高
    速公路由南往北方向行駛於中線車道，嗣於同日凌晨1時20
    分許，行經北上29.1公里處變換至外線車道，適有原告雇用
    之司機蘇新賢駕駛原告所有之車牌號碼「２Ｋ－２８７」營
    業大貨車 (於90年5月22日領照使用)沿國道一號高速公路外
    側車道由南往北方向行經該處，措手不及而發生碰撞，使原
    告所有上開營業大貨車毀損。
  (二)原告所有上開營業大貨車經送修復所支出之零件費用為17萬
    2850元。
  (三)原告所有上開營業大貨車因送修而無法營業，無法營業之每
    日損失為6000元。
  (四)被告所投保之保險公司已因本件車禍發生，理賠原告保險金
    20萬元，原告之損害賠償債權在此範圍 (20萬元)內，已獲
    得滿足而消滅。
四、得心證之理由：
  (一)原告所有營業大貨車合理之修理費用17萬6712元：
    原告主張其所有上開營業大貨車經撞損後送禾發有限公司 (
    下稱禾發公司)修理，修理估價為36萬元、經打折後實收32
    萬元，其中零件費用為17萬2850元，其餘工資為14萬7150元
    等情，已據其提出被告所不否認形式上真正之估價單、報價
    單等件為證，並經本院函禾發公司查明，有禾發公司提出之
    證明書一件在卷足憑。被告對於原告所有營業大貨車之修理
    零件費用為17萬2850元，並不爭執，雖辯稱修理工資過高、
    應以6萬元為適當等語，惟並未舉證以實其說，其此部分所
    辯，尚不足採。按因故意或過失，不法侵害他人之權利者，
    負損害賠償責任；不法毀損他人之物者，被害人得請求賠償
    其物因毀損所減少之價額，民法第184條第1項前段、第196
    條分別定有明文。而民法第196條所謂因毀損減損之價額，
    得以修復費用為估定之標準，但以必要者為限，例如修理材
    料以新品換舊品應予折舊，最高法院77年度第9次民庭會議
    決議闡釋甚明。本件原告所有之上開營業大貨車，於90 年5
    月22日領照使用，有原告提出之汽車行車執照影本可稽，距
    本件於93年6月3日肇事時已使用3年又1個月，該汽車零件既
    有折舊（依營利事業所得稅結算申報查核準則，提列折舊以
    1年為計算單位，其使用期間未滿1年者，按實際使用月數相
    當於全年之比例計算之，不滿1月者，以月計），本件修理
    費其中更新零件17萬2850元部分，其折舊差額自應扣除，參
    酌行政院公佈之固定資產折舊率表所示，系爭營業大貨車之
    耐用年數為4年，每年折舊千分之四三八，則該汽車修理零
    件費用扣除折舊後為2萬9562元【計算方式：第一年折舊部
    分，172850X0.438=75708元，第二年折舊部分，(000000-
    00000)X0.438=42548元，第三年折舊部分，(000000-00000-
    00000)X0.438=23912元，第四年一個月折舊部分，(000000-
    00000-00000-00002)X0.438X1/12=1120元，扣除折舊後之合
    理零件費用為000000-00000-00000-00002-1120=29562元】
    。是系爭營業大貨車因毀損減少之價額包括修理工資費用14
    萬7150元、零件更新費用2萬9562元，合計共為17萬6712元
    （147150+29562=176712元）。
  (二)原告於上開大貨車修理期間無法營業之損失為19萬2000元：
    本件原告所有上開營業大貨車經送禾發公司修復，其所需修
    復天數為：噴漆6天、電器3天、引擎2天及板金21天，以上
    合計共32天等情，已據本院函禾發公司查明，有該公司提出
    之證明書一件在卷足憑。原告主張需60天始能修復，固屬不
    妥，被告抗辯僅需20天即可修復，亦有不當，本院因認為合
    理之修復期間應為32天。又原告所有營業大貨車因送修無法
    供營業使用，其每日營業損失為6000元，亦為兩造所不爭執
    。依此計算結果，原告所有營業大貨車送修無法營業之損失
    共19萬2000元(32X6000=192000元)。
  (三)原告所載運水果因本件車禍毀損之損失為2萬5000元：
    原告主張所載運水果因本件車禍毀損而受有損失，其在2萬
    5000元範圍內，為被告所不爭執，堪認屬實；至於超過2萬
    5000元部分，則為被告所否認，原告固提出春源行、乙○○
    出具之收據一紙為證，惟觀該收據之內容，其真意如何尚有
    不明，經法院闡明後，原告又捨棄傳訊乙○○到庭說明，此
    外，復未舉何證據證明確實因水果毀損而受有超過2萬5000
    元之損失，其此部分主張，尚不可採。
  (四)被告辯稱原告雇用之司機蘇新賢與有過失、應減輕被告賠償
    責任，尚不可採：
    經查本件被告靠行之司機陳柏聰於肇事後陳稱：「… (我駕
    車)行駛於中線車道，超外側車道小車後切換到外側車道後
    ，覺得我車搖擺、側翻於路肩與外側車道，情形只記得是這
    樣」、「 (問：發現危險時距離對方多遠？)無」、「 (問
    ：第一次撞擊之部位？車損情形？)左後方。後護欄板附近
    損壞」等語；而原告雇用之司機蘇新賢則陳稱：「 (我)駛
    於北向外側車道，而５Ｊ－３３９車後方車輛都未超過它。
    ５Ｊ－３３９駛於在中線車道車子搖擺現象，當我駛於５Ｊ
    －３３９右後方附近時，該車突然切換到外側車道，無方向
    燈，我見狀無法閃避，緊急煞車減速仍擦撞到５Ｊ－３３９
    車」、「 (問：發現危險時距離對方多遠？)約10公尺」、
    「 (問：第一次撞擊之部位？車損情形？)右前保險桿。
    車頭前多處損壞」等語，已據本院函內政部警政署國道公路
    警察局第二警察隊查明，有該警察隊94年8月15日公警二交
    字第0940271947號函暨檢附道路交通事故現場圖、道路交通
    事故調查報告表(一)(二)、國道公路警察局道路交通事故談話紀
    錄表附卷可稽。由此可見，被告之靠行司機陳柏聰於前述時
    地變換車道時，並未注意保持適當之安全距離、並禮讓直行
    車先行等情，而原告雇用之司機蘇新賢駕駛車輛直行之外側
    車道，具備路權優先，其於陳柏聰突然自中線切入外側車道
    而閃避不及、發生碰撞，尚難認為有何疏失。且本件道路交
    通事故送請台灣省竹苗區車輛行車事故鑑定委員會鑑定結果
    ，亦認為陳柏聰駕駛營業大貨車變換車道未讓直行車先行為
    肇事原因，而蘇新賢駕駛營業大貨車措手不及並無肇事因素
    等語，有原告提出之上開鑑定意見書附卷足憑。被告辯稱原
    告雇用之司機蘇新賢與有過失、應減輕被告賠償責任乙節，
    尚不可採。
  (五)綜上所述，本件原告所有營業大貨車及所載運水果毀損，其
    損失計有合理修復費用17萬6712元、無法營業之損失為19萬
    2000元、水果毀損之損失2萬5000元，以上合計共39萬3712
    元(176712+192000+25000=393712元)。另被告所投保之保險
    公司已因本件車禍發生，業已理賠原告保險金20萬元，原告
    之損害賠償債權在此範圍 (20萬元)內，已獲得滿足而消滅
    ，亦為兩造所不爭執，故原告之損害賠償債權應為19萬3712
    元(000000-000000=193712元)。從而，原告請求被告給付19
    萬3712元，以及自本件起訴狀繕本送達翌日即94年9月13日
    起至清償日止，按年息5%計算之利息，洵屬有據，應予准許
    ；至於逾上開金額之請求部分，則無理由，應予駁回。又本
    件所命被告給付之金額未逾50萬元，爰依職權宣告假執行，
    原告陳明願供擔保宣告假執行，就原告勝訴部分，僅在促使
    法院注意依職權宣告假執行而已，尚無庸另為准駁之諭知；
    至於原告敗訴部分，其假執行之聲請已失所附麗，應併予駁
    回。
五、訴訟費用負擔及假執行宣告之依據：民事訴訟法第79條、第
    第389條第1項第5款。
中　　華　　民　　國　　94　　年　　12　　月　　16　　日
                  民事第一庭    法  官  王永春
正本係照原本作成。
如對本判決上訴，須於判決送達後20日內向本院提出上訴狀。
中　　華　　民　　國　　94　　年　　12　　月　　16　　日
                                書記官
